【裁判字號】    92,簡上,160
【裁判日期】    921021
【裁判案由】    竊盜
【裁判全文】
臺灣士林地方法院刑事判決                        九十二年度簡上字第一六○號
    公  訴  人  臺灣士林地方法院檢察署檢察官
    上  訴  人
    即被    告  乙○○○
右列上訴人因竊盜案件，不服本院九十二年度士簡字第九○六號民國九十二年六月二
十七日第一審判決（聲請簡易判決處刑案號：九十二年度偵字第五三一二號），提起
上訴，本院管轄第二審合議庭改依第一審通常程序判決如左：
    主  文
原判決撤銷。
乙○○○無罪。
    理  由
一、聲請簡易判決處刑意旨略以：被告乙○○○意圖為自己不法之所有，於民國九十
    二年五月十六日中午十二時三十一分許，在台北市○○街一○五號頂好超商內，
    趁購物之便竊取乾薑、冬瓜、沙拉各乙個（價值約新台幣一百零七元），並以雨
    傘遮掩欲離開結帳台，當場為職員甲○○發現，因認被告涉有刑法第三百二十條
    第一項之竊盜罪嫌等語。
二、按犯罪事實應依證據認定之，無證據不得認定犯罪事實。又不能證明被告犯罪者
    ，應諭知無罪之判決，刑事訴訟法第一百五十四條第二項、第三百零一條第一項
    分別定有明文。又認定犯罪事實所憑之證據，雖不以直接證據為限，間接證據亦
    包括在內；然而無論直接或間接證據，其為訴訟上之證明，須於通常一般之人均
    不致有所懷疑，而得確信其為真實之程度者，始得據為有罪之認定，倘其證明尚
    未達到此一程度，而有合理之懷疑存在時，事實審法院因此無從為有罪之確信時
    ，應為無罪之判決，此觀最高法院七十六年台上字第四九八六號判例意旨可資參
    照。
三、訊據被告乙○○○固坦承有於前揭時、地持乾薑、冬瓜、沙拉各一個未結帳即離
    開結帳台之事實，惟堅決否認有竊盜犯行，辯稱其上開東西是拿在手上忘記結帳
    等語。查被告坦承之上開事實，核與證人甲○○之證述相符，並有贓物領據一紙
    及照片二張附卷可稽，故此部分事實可以認定。而本件應審究者為被告是否有竊
    盜之故意。經查：
（一）被告自警詢、偵查至本院審理時，均未坦承有竊盜犯行，且均辯稱係忘記結帳
      ，卷附之偵訊筆錄與被告所述不符，業據本院於審理時播放錄音帶勘驗明確。
（二）證人甲○○於本院審理時雖證稱：「（被告有用雨傘遮起來，請詳細描述一下
      ？）因為那天沒有下雨，他有用雨傘遮起來，雨傘掛在左手，他左邊都沒有動
      ，用雨傘遮住看不到他買的東西，被告已經結完帳走出來之後，我才過去攔下
      他」、「（結帳當時裝著乾薑、冬瓜、沙拉的塑膠袋放在那裏？）被告是用手
      提著，傘遮著裝乾薑、冬瓜、沙拉的塑膠袋，塑膠袋在外面我看得見」。惟被
      告供稱：其當時是將雨傘掛在左手腕上，東西提在手上。依正常之情況，雨傘
      與上開物品之相關位置應是上開物品在前、雨傘在後。因此，尚難認定被告有
      意以雨傘遮住乾薑、冬瓜、沙拉。
（三）證人甲○○於本院審理時證稱：「（你於九十二年五月十六日中午十二時三十
      一分許在台北市○○街一○五號頂好超商孔廟店內有看到被告拿乾薑、冬瓜、
      沙拉的動作？）有，我看到他拿了又放放了又拿，用塑膠袋套了又放下去好幾
      次，又他結帳的時候左手都沒有在動，都是用右手在動」。惟衡諸常情，尚難
      想像被告以單手結帳。反倒是被告供稱：其結帳時將皮包拿在左手，用右手打
      開拉鍊，其拿皮包的時候同時拿著塑膠袋等語，較為可採。既然被告將皮包拿
      在左手結帳，同時又拿著裝著上開物品之塑膠袋，益證被告無意以雨傘遮住乾
      薑、冬瓜、沙拉。
（四）既然無法證明被告有意以雨傘遮住乾薑、冬瓜、沙拉行竊，而依卷附照片所示
      乾薑、冬瓜、沙拉之體積又非極小易於隱藏，且價值亦僅為新台幣一百零七元
      ，參以被告為年齡五十五歲之人，記憶力有可能衰退，況被告辯稱當日發燒精
      神恍忽乙情，徵諸被告之健保卡就診紀錄之記載，亦非無據，其辯稱因忘記而
      未結帳即有合理之懷疑存在。此外，復查無其他證據足以證明被告有竊盜犯行
      ，依據前開說明，自應為無罪之諭知。
四、按檢察官聲請以簡易判決處刑之案件，經法院審理後認為應諭知無罪判決者，應
    適用通常程序審判之，刑事訴訟法第四百五十二條及第四百五十一條之一第四項
    但書第三款分別定有明文。原審引用檢察官聲請簡易判決處刑書，依刑法第三百
    十條第一項為科刑之諭知，容有未洽，被告上訴意旨指摘原判決不當，為有理由
    ，本院審理後，認為被告應為無罪之諭知，自應由本院依刑事訴訟法第四百五十
    五條之一第三項之規定，準用同法第三百六十九條第一項前段、第二項之規定，
    將原判決撤銷，另依第一審通常程序為無罪判決之諭知。
五、依刑事訴訟法第四百五十五條之一第一項、第三項、第四百五十二條、第三百六
    十九條第一項前段、第二項、第三百零一條第一項，判決如主文。
本案經檢察官張惠菁到庭執行職務
中      華      民      國      九十二      年    十    月    二十一    日
                                      臺灣士林地方法院刑事第七庭
              審判長法  官  王  梅  英
                                                法  官  王  沛  雷
                                                法  官  劉  秉  鑫
右正本證明與原本無異。
如不服本判決，應於判決送達後十日內，向本院提出上訴狀。
                                                書記官  曾  恆  壽
中      華      民      國      九十二      年    十    月    二十一    日


司法院資訊處製作；財團法人民間司法改革基金會備份。
